臺灣高等法院刑事判決　　　　　　　　94年度上易字第1910號
上　訴　人　臺灣士林地方法院檢察署檢察官
被　　　告　乙○○
選任辯護人　陳棋銘律師
上列上訴人因被告詐欺案件，不服臺灣士林地方法院93年度易字
第885 號，中華民國94年8 月25日第一審判決（起訴案號：臺灣
士林地方法院檢察署91年度偵續字第180 號），提起上訴，本院
判決如下：
    主  文
上訴駁回。
    理  由
一、本案經本院審理結果，認第一審判決對被告乙○○為無罪之
    諭知，核無不當，應予維持，並引用第一審判決書（如附件
    ，其中理由一、第10行所載「設犯」，應更正為「涉犯」）
    記載之證據及理由。
二、檢察官提起上訴意旨以：（一）被告就如原判決附表所示16
    張支票之來源，自警詢、偵查迄原審審理時，前後所供不一
    ，且未能提供「王忠義」之真實姓名及年籍資料，復未有交
    付支票者之背書，有違交易習慣。（二）如原判決附表編號
    1 、2 、4 、5 、6 、8 、9 、10所示之支票均係民間俗稱
    之「芭樂票」（即申辦支票後，特意培養信用，再販賣予不
    特定人使用），業據證人即販賣「芭樂票」之汪君惠及發票
    人蔡亞萍證述無訛，汪君惠及蔡亞萍並分經判處徒刑確定；
    況被告既非因第三人轉讓或與摩斯企業行之交易而取得如原
    判決附表編號1 所示之支票，足認該支票係被告向他人購買
    之「芭樂票」，被告交付不可能兌現之「芭樂票」予告訴人
    甲○○，係以詐術使告訴人陷於錯誤而交付款項。原判決以
    被告經由其父黃金火交付該等支票予告訴人時，該等支票之
    信用狀況良好，遽認被告未施用詐術，乃不了解「芭樂票」
    詐欺案件之特色，判決理由有違事理及經驗法則。（三）被
    告詐取告訴人之款項後，遲不與告訴人和解，迨檢察官將被
    告起訴後，始於94年2 月20日與告訴人達成和解，自未可因
    被告與告訴人和解，即漠視客觀證據，不予追究被告之詐欺
    犯行。原判決之認事、用法違誤，請將原判決撤銷，更為適
    當合法之判決云云。
三、按犯罪事實應依證據認定之，無證據不得認定犯罪事實；不
    能證明被告犯罪者，應諭知無罪之判決，刑事訴訟法第154
    條第2 項及第301 條第1 項，分別定有明文。次按認定不利
    於被告之事實，須依積極證據，苟積極證據不足為不利於被
    告事實之認定時，即應為有利於被告之認定，更不必有何有
    利之證據；又事實之認定，應憑證據，如未能發現相當證據
    ，或證據不足以證明，自不能以推測或擬制之方法，以為裁
    判基礎。而刑事訴訟法上所謂認定犯罪事實之積極證據，係
    指適合於被告犯罪事實之認定之積極證據而言，雖不以直接
    證據為限，間接證據亦包括在內；然而無論直接或間接證據
    ，其為訴訟上之證明，須於通常一般之人均不致有所懷疑，
    而得確信其為真實之程度者，始得據為有罪之認定，倘其證
    明尚未達到此一程度，而有合理之懷疑存在時，致使無從形
    成有罪之確信，根據「罪證有疑，利於被告」之證據法則，
    即不得遽為不利被告之認定（最高法院30年上字第816 號、
    29年上字第3105號、30年上字第1831號、40年台上字第86號
    及76年台上字第4986號判例意旨參照）。且被告否認犯罪事
    實所持之辯解，縱屬不能成立，仍非有積極證據足以證明其
    犯罪行為，不能遽為有罪之認定。至刑法第339 條第1 項詐
    欺罪之成立，以意圖為自己或第三人不法之所有，以詐術使
    人將本人或第三人之物交付為要件，必須被詐欺人因其詐術
    而陷於錯誤，若其所用方法，不能認為詐術，亦不致使人陷
    於錯誤，即不構成該罪，亦經最高法院著有46年台上字第26
    0 號判例可資參照。
四、經查，原判決經已詳論：（一）告訴人甲○○所開設之「得
    新中醫藥器材行」，自85年間起即與被告所經營之「翔鑫工
    業有限公司」有生意往來，且自86年8 月間起，被告與告訴
    人間開始有調款借貸關係，被告從無逾期未清償之紀錄。（
    二）被告經由其父黃金火持如原判決附表所示之16張支票向
    告訴人調借現金時，該些支票之發票人均尚未遭列為拒絕往
    來，至被告事後無法立即清償，乃因所經營之「翔鑫工業有
    限公司」於88年8 月8 日發生火災，致受有財物上之損失，
    及於89年間遭張俊肖倒帳。（三）被告於原審審理時所辯如
    原判決附表所示之16張支票，均係王忠義持以抵付貨款之客
    票一節，尚屬有據。（四）被告已以現金或貨物抵償之方式
    清償部分借款，且與告訴人達成陸續分期償還之協議。徵諸
    上開各情，自難認被告於經由其父黃金火持票向告訴人告貸
    時，係基於不法所有之詐欺意圖；況告訴人於本院審理時亦
    到庭稱「沒意見，我與被告已和解了，被告要分期還我錢，
    被告均有還，原來被告的父親拿票給我，應該是不會騙我，
    我不追究了」（本院94年12月13日審判筆錄第9 頁），益徵
    被告所辯並未蓄意詐欺等語非虛，尤難僅以證人汪君惠及蔡
    亞萍所為該等支票均係「芭樂票」之證述，遽認被告有為自
    己不法所有之意圖。又既乏證據證明被告對告訴人訛詐，雖
    被告就如原判決附表所示16張支票之來源，前後所供不一，
    仍不得執為對被告不利認定之依據。
五、此外，本院復查無其他積極確切之證據足資證明被告乙○○
    有何公訴意旨所指之詐欺犯行。本件關於被告犯罪之證明，
    尚未達於通常一般之人均不致有所懷疑，而得確信其為真實
    之程度，殊屬無從為有罪之確信。原審以不能證明被告犯罪
    ，爰為被告無罪之諭知，揆諸前揭規定及判例意旨，自無不
    合，應予維持。檢察官迄未依刑事訴訟法第161 條第1 項之
    規定，舉證被告之犯罪事實，亦未指出證明之方法，上訴意
    旨指摘原判決之認事、用法違誤，為無理由，應予駁回。
據上論斷，應依刑事訴訟法第368 條、第373 條，判決如主文。
本案經檢察官吳國南到庭執行職務
中　　華　　民　　國　　94　　年　　12　　月　　27　　日
　　　　　　　　　刑事第十八庭審判長法　官  吳昭瑩
　　　　　　　　　　　　　　　　    法　官  李英勇
　　　　　　 　 　　　　　　　　　  法　官  王麗莉
以上正本證明與原本無異。
不得上訴。
                                    書記官  蘇秋
中　　華　　民　　國　　94　　年　　12　　月　　28　　日
